【裁判字號】    97,簡上,84
【裁判日期】    971028
【裁判案由】    傷害
【裁判全文】
臺灣雲林地方法院刑事判決              97年度簡上字第84號
上  訴  人
即  被  告  戊○○
                      號3樓
上列上訴人即被告因傷害案件，不服本院斗六簡易庭97年度六簡
字第165 號中華民國97年5 月27日第一審簡易判決（聲請簡易判
決處刑書案號：96年度偵字第3205號）提起上訴，本院管轄第二
審之合議庭認應依通常程序，逕為第一審判決如下：
    主  文
原判決撤銷。
戊○○無罪。
    理  由
壹、公訴要旨：
一、起訴事實：被告戊○○與丁○○係男女朋友關係，戊○○於
    民國96年4 月22日23時許，在雲林縣斗南鎮○○路與延平路
    口之「萊爾富便利商店」旁，因丁○○不願隨其離去，且乙○○亦欲搭載丁○○返家，丁○○之弟丙○○遂出手將乙○○推倒並壓制在地，丁○○見狀欲上前制止丙○○，為戊○○攔阻，丁○○遂與戊○○拉扯，2 人拉扯之際，戊○○原
    應注意倒地之乙○○即在一旁，且當時並無不能注意之情形
    ，竟疏未注意，腳不慎踢中倒地之乙○○頭部後方，致乙○○前額撞地，受有前額（右眼上方）瘀傷（3 ×2 公分）之
    傷害。
二、起訴法條：刑法第284條第1項前段之過失傷害罪。
三、起訴證據：
（一）告訴人乙○○於警訊及偵查中之指訴。
（二）證人丁○○於警訊及偵查中之證述。
（三）證人丙○○於警訊及偵查中之證述。
（四）國立臺灣大學醫學院附設醫院雲林分院驗傷診斷書1 紙。
貳、本院之判斷
一、程序事項：
（一）證人丁○○之警訊筆錄，屬被告以外之人於審判外之陳述
      ，被告不同意作為證據使用，又無其他法律規定之傳聞法
      則例外情形，應認為此警訊筆錄不得為證據。
（二）告訴人乙○○於偵查中之指訴，屬被告以外之人於審判外
      之陳述，被告不同意作為證據使用，檢察官於偵查中復均
      未命乙○○以證人身份依法具結，又無其他法律規定之傳
      聞法則例外情形，應認為此偵查筆錄不得為證據。
（三）證人丁○○於偵查中經檢察官以證人身份依法具結，其於
      偵查中之證言，被告雖不同意使用，然依刑事訴訟法第15
      8 條之3 、第159 條之1 第2 項規定，應得為證據。
（四）證人丙○○之警訊筆錄，雖屬被告以外之人於審判外之陳
      述，然被告同意作為證據使用，本院審酌該警訊筆錄作成
      時間為案發之翌日凌晨，距本案發生時間甚近，且係員警
      以證人身分訊問丙○○，又該警訊筆錄係與被告、丁○○
      同時、同地製作，理應無違法取證之情形，其取證程序屬
      適當，應得為證據。又丙○○於偵查中經檢察官以證人身
      份依法具結，其於偵查中之證言，被告復同意使用，依刑
      事訴訟法第158 條之3 、第159 條之1 第2 項規定，應得
      為證據。
（五）另乙○○經本院合法傳喚為證人，然無正當理由不到場，
      再經本院對其科處罰鍰並命警拘提，仍無法令其到場，此
      項情形，應屬刑事訴訟法第163 條之2 第2 項第1 款所列
      不能調查之證據。乙○○之警訊筆錄，被告雖不同意作為
      證據使用，但檢察官認該份警訊筆錄有刑事訴訟法第159
      條之3 第3 款規定傳聞法則例外之情形，而有引用為證據
      之必要，本院審酌其警訊筆錄作成之情形，及其所述內容
      ，認應得為證據。
二、實體事項：
（一）按犯罪事實應依證據認定之，無證據不得推定其犯罪事實
      ，刑事訴訟法第154 條定有明文。又如未能發現相當證據
      ，或證據不足以證明，自不能以推測或擬制之方法，以為
      裁判基礎（最高法院40年臺上字第86號判例參照）；且告
      訴人之告訴，係以使被告受刑事訴追為目的，是其陳述是
      否與事實相符，仍應調查其他證據以資審認，必須指訴無
      瑕疵可指，而就其他方面調查又與事實相符，始足採為判
      決之基礎（最高法院52年臺上字第1300號、32年上字第65
      7 號判例意旨參照）。再刑事訴訟法第161 條第1 項規定
      ：檢察官就被告犯罪事實，應負舉證責任，並指出證明之
      方法，因此檢察官對於起訴之犯罪事實，應負提出證據及
      說服之實質舉證責任。其所提證據之證明力必須達於使法
      院確信起訴之犯罪事實為真實程度，倘其所提出之證據，
      不足為被告有罪之積極證明，或其闡明之證明方法，無從
      說服法官以形成被告有罪之心證，而有合理懷疑存在者，
      基於無罪推定之原則，即應為被告無罪判決之諭知。
（二）訊據被告戊○○固不否認於96年4 月22日晚上，曾與乙○○、丁○○、丙○○等人在雲林縣斗南鎮○○路與延平路
      口之「萊爾富便利商店」旁，因丁○○與乙○○交往，及
      丙○○欲帶同丁○○返家等事，而發生丙○○與乙○○言
      語及動作衝突一節，然堅詞否認有踢到乙○○之行為，並
      辯稱：當時只是勸架，並抱開丁○○，沒有傷害乙○○等
      情。經查：
  １、乙○○於96年4 月22日晚上，確實受有前額（右眼上方）
      瘀傷（3 ×2 公分）等傷害：
    (1)被告於本院審理中陳稱：當時乙○○確實有說誰踢他，但
      現場並沒有人回應等語（本院卷第82頁背面至第83頁），
      此與證人丙○○於本院審理中結證所稱：乙○○倒在地上
      時，就說有人踢到他的頭，但現場沒有人承認等情相符（
      本院卷第42頁），足認案發當時，乙○○已經表明其頭部
      遭人踢中。
    (2)再據國立臺灣大學醫學院附設醫院雲林分院驗傷診斷書記
      載，乙○○於96年4 月23日下午4 時19分前往該院檢驗，
      其右前額有挫傷瘀腫3 ×2 公分、右肩有淤痕之情形（警
      卷第13頁），並有其當日就診之病歷1 份附卷可稽（本院
      卷第54頁至第57頁），其所受傷害部位，與乙○○在前述
      當場之質問相符，可認乙○○於96年4 月22日晚上，確實
      受有前額（右眼上方）瘀傷（3 ×2 公分）等傷害。
  ２、乙○○所受上開傷害，並無證據可證明為被告過失所為：
    (1)乙○○於警訊中雖指稱：係遭被告毆打成傷，被告勒著他
      的脖子並將之壓在地上，然後用腳踢他後腦（警卷第2 頁
      ），而指訴被告係蓄意傷害云云。然丁○○於偵查中則另
      證稱：「當時乙○○被我弟弟壓在地上，我要過去阻止他
      們，但被告一直把我拉住，我脫開後，朝乙○○他們那邊
      過去，戊○○就跟在我後面拉我，他的腳就有踢到乙○○
      的頭」、「一下而已」（偵卷第17頁），雖亦陳述被告有
      以腳踢到乙○○，但並無乙○○所述，遭被告勒住脖子壓
      在地上之情形，丁○○反稱係丙○○將乙○○壓在地上，
      顯然乙○○警訊之指訴，與證人所述情形，並不相符。而
      丁○○於本院審理中則證稱：當天丙○○與乙○○兩人跪
      在地上，丙○○用手抓乙○○，她很緊張，就跑過去要把
      他們分開，被告看她撲過去，就用力把她抱起來，要把她
      拉開遠離他們，但她不知道被告什麼地方碰到乙○○，也
      沒看到被告踢到乙○○（本院卷第28頁背面至第29頁）；
      又證稱：丙○○兩隻手推乙○○肩膀，並將乙○○壓在地
      上，乙○○整個人都在地上，頭有著地，當時她要過去拉
      他們，但被告從她背後，將她整個人離地抱起來，抱的位
      置就是在乙○○頭部的位置，她並沒有看到被告的腳有踢
      到乙○○等情（本院卷第32頁至第33頁），則依丁○○上
      開證述，已然否認曾目睹被告踢乙○○頭部，並且明確證
      稱，被告非但未曾勒住乙○○的脖子，也沒有將乙○○壓
      在地上，乙○○當晚係遭丙○○推倒在地上，頭部並曾著
      地，而被告雖然與她共同站在乙○○倒地後頭部的位置，
      但被告站在她後面，並用力將她整個人離地抱起來等情。
    (2)再丙○○於警訊時證稱：「乙○○係與我發生拉扯，因為
      我要姊姊丁○○跟我回家，乙○○不讓我姊姊丁○○跟我
      回家，所以發生拉扯」、「只有我與乙○○有身體接觸，
      其他人我不知道」，並表示不知乙○○身上的傷是如何來
      的等情（警卷第11頁）。而其於偵查中亦證稱：「乙○○
      是我推倒他的，因我推太用大力，連我自己也跌倒在地上
      」（偵卷第17頁）。另其於本院審理中並具結證稱：當天
      他推乙○○，結果兩人都跌倒，乙○○倒的時候拉住他，
      所以他直接倒下去，壓在乙○○身上，他有打到乙○○，
      但他並沒有看到被告踢乙○○（本院卷第37頁），並稱：
      當天晚上乙○○倒在地上時，就講說有人踢到他的頭，但
      現場沒有人承認，乙○○當時也沒有指認是何人踢到他的
      頭等情（本院卷第42頁）。其所述與乙○○爭執之過程，
      核與丁○○上開於本院審理時所述情節相符，應可採信，
      而乙○○警訊之指訴顯然有誇大不實之嫌，應可認定，其
      警訊所述無足採認。且如乙○○當時即已知道是遭被告踢
      到頭部，則其實無庸再質問是何人踢到他，必然於當場即
      可明確指認被告。顯然，當時乙○○也不知在一片混亂之
      中，究竟是何人的腳踢到他。其事後於警訊中，對被告挾
      怨報復，故意誇張被害情節，應無可疑。
    (3)綜上所述，乙○○於警訊所述，係遭被告勒著他的脖子並
      將之壓在地上，然後用腳踢他後腦云云，顯有瑕疵，並無
      可採信，而證人丁○○、丙○○又均明確證稱，未看到被
      告的腳有踢到乙○○，參以乙○○所受傷害之程度僅係輕
      前額微淤傷，以當時混亂之情形，究竟是何人的腳踢到乙○○，抑或乙○○並非遭踢傷，而係在爭執倒地時造成，
      均有可疑。本院認為，檢察官所提證據之證明力，尚未達
      於使法院確信起訴之犯罪事實為真實之程度，而形成被告
      必然有罪之心證。本件仍有其他合理可能的懷疑存在，無
      法以推測或擬制之方法，推定告訴人所受之傷害，必然係
      被告所造成，基於首揭說明及無罪推定之原則，即應為被
      告無罪判決之諭知。
（三）撤銷原審判決之理由：原審未察，予以被告論罪科刑，核
      有未當，被告上訴否認傷害告訴人，尚屬可信，已如上述
      ，本件既無積極證據可證明被告必然犯罪，自應為其無罪
      之諭知，故原審對於被告論罪科刑，應無可維持，且因本
      件應諭知被告無罪，本不得以簡易判決處刑，自應由本院
      將原判決撤銷，並改依第一審通常程序審判，而為無罪之
      判決。
據上論斷，應依刑事訴訟法第452 條、第455 條之1 第1 項、第
3 項、第369 條第1 項前段、第364 條、第301 條第1 項，判決
如主文。
本案經檢察官甲○○到庭執行職務
中    華    民    國    97    年    10    月    28    日
                  刑事第二庭    審判長法  官 劉 國 賓
                                      法  官 王 素 珍
                                      法  官 陳 美 利
以上正本證明與原本無異。
如不服本判決，應於判決送達後10日內，向本院提出上訴狀。
                                      書記官 魏 輝 碩
中    華    民    國    97    年    10    月    28    日


司法院資訊處製作；財團法人民間司法改革基金會備份。
